臺灣板橋地方法院刑事判決　　　　　　　100年度訴字第686號
公　訴　人　臺灣板橋地方法院檢察署檢察官
被　　　告　李嘉翔
上列被告因違反毒品危害防制條例案件，經檢察官提起公訴（
100 年度毒偵字第1797號），本院判決如下：
    主  文
李嘉翔無罪。
    理  由
一、公訴意旨略以：被告李嘉翔前因施用毒品案件，經依臺灣板
    橋地方法院裁定送觀察、勒戒後，認無繼續施用毒品之傾向
    ，於民國98年7 月7 日執行完畢釋放出所，並由臺灣板橋地
    方法院檢察署檢察官以98年毒偵字第2159號為不起訴處分確
    定。詎仍不知悔改，於上揭觀察勒戒執行完畢後5 年內，復
    基於施用第一級毒品海洛因之犯意，於100 年1 月12日0時
    50分許為警採集尿液前回溯26小時內之某時，在不詳地點，
    以不詳方式，施用海洛因1 次。嗣於100 年1 月11日23 時
    30分許，在新北市○○區○○路14號4 樓535 室為警查獲，
    經採集其尿液送驗，結果呈鴉片類陽性反應，始悉上情。因
    認被告係涉犯毒品危害防制條例第10條第1 項之施用第一級
    毒品之罪嫌等語。
二、按犯罪事實應依證據認定之，無證據不得認定犯罪事實；又
    不能證明被告犯罪或其行為不罰者，應諭知無罪之判決，為
    刑事訴訟法第154 條第2 項、第301 條第1 項所明文。又事
    實之認定，應憑證據，如未能發現相當之證據，或證據不足
    以證明，自不能以推測或擬制之方法，為裁判之基礎，最高
    法院40年台上字第86號判例意旨、69年台上字第1531號判例
    意旨參照。再按刑事訴訟法第161 條已於91年2 月8 日修正
    公布，修正後同條第1 項規定：檢察官就被告犯罪事實，應
    負舉證責任，並指出證明之方法。因此，檢察官對於起訴之
    犯罪事實，應負提出證據及說服之實質舉證責任。倘其所提
    出之證據，不足為被告有罪之積極證明，或其闡明之證明方
    法，無從說服法官以形成被告有罪之心證，基於無罪推定之
    原則，自應為被告無罪判決之諭知，最高法院92年臺上字第
    128號判例可參。
三、公訴人認被告涉有上開犯嫌，無非係以被告於警詢中供述其
    有為警採尿之事實及新北市政府警察局海山分局毒品案件尿
    液檢體編號及姓名對照表、台灣檢驗科技股份有限公司100
    年1 月25日出具之濫用藥物尿液檢驗報告1 紙為其主要論據
    。
四、經查：
  (一)被告李嘉翔於警詢時僅坦認有於起訴書所載時、地以玻璃球
    吸食器施用第二級毒品甲基安非他命1 次等事實，雖於本院
    準備、審理程序時供稱當日是將第一級海洛因與第二級毒品
    甲基安非他命混合後置入玻璃球吸食器燒烤吸食煙氣云云，
    惟其於100 年1 月12日0 時50分許為警查獲後採集其尿液送
    驗結果，係呈可待因陽性反應（濃度為604ng/ml) ，而未檢
    出嗎啡成分，此有新北市政府警察局海山分局毒品案件尿液
    檢體編號及姓名對照表、台灣檢驗科技股份有限公司100 年
    1 月25日出具之濫用藥物尿液檢驗報告各1 紙在卷可稽（見
    偵查卷第14、15頁）。又經本院依職權就有關「被告尿液檢
    驗結果為『可待因陽性反應（847ng/ml) 、嗎啡未檢出』之
    可能成因為何？及施用海洛因者之尿液經檢驗結果是否可能
    僅檢驗出可待因陽性反應」乙節函詢台灣檢驗科技股份有限
    公司，該公司係函覆稱：依海洛因或可待因代謝為嗎啡關係
    ，應可排除服用海洛因代謝嗎啡造成，一般服用海洛因尿中
    嗎啡濃度應大於可待因濃度2 倍以上。可待因製劑為管制二
    或三級毒品，或是感冒藥，是否為合法用藥，要依醫師開藥
    日期及復用時間，一般服用可待因製劑三天內會呈陽性反應
    ，但無法從尿中反推濫用二或三或四級毒品等語，有該公司
    100 年6 月15日台檢（化超）北字第10006015號函1 紙在卷
    可稽（見本院卷第33頁）。且依美國研判標準，受檢者尿液
    中總可待因含量大於300ng/ml，且嗎啡與可待因含量小於2
    比1 時，研判為可待因使用者，本案被告尿液之可待因含量
    為604ng/ml，高於前述標準值（300ng/ml），且其可待因含
    量遠大於嗎啡（嗎啡未檢出）含量，符合服用可待因止咳藥
    物後，所導致尿液呈可待因陽性反應之結果。公訴人雖引用
    前述新北市政府警察局海山分局毒品案件尿液檢體編號及姓
    名對照表為證，但僅能證明被告有於100 年1 月12日0 時50
    分有接受採尿之事實，無法證明其有於採尿前26小時內施用
    海洛因之事實。又依上開函文意旨及前開說明可知，被告之
    尿液中既僅檢驗出有可待因陽性反應而未檢出嗎啡反應，則
    檢察官所舉出之上開濫用藥物檢驗報告並無足證明被告有何
    施用第一級毒品海洛因犯行。
  (二)又按被告之自白，不得作為有罪判決之唯一證據，仍應調查
    其他必要之證據，以察其是否與事實相符，刑事訴訟法第15
    6 條第2 項定有明文。查被告固坦認有於起訴書所載時、地
    將第二級毒品甲基安非他命與第一級毒品海洛因混合後置入
    玻璃球吸食器內，以燒烤玻璃球吸食煙氣之方式施用之，惟
    亦供稱查獲前幾日有服用醫生開立處方之感冒藥等語（見偵
    查卷第6 頁、本院卷第51頁反面）。是以不能排除被告為警
    採集尿液之所以會驗出可待因，可能係因其服用感冒藥所致
    ，而經本院調查公訴人提出之前開證據尚不足認定被告確有
    施用第一級毒品海洛因之犯行，自不得僅以被告之自白，逕
    認被告施用第一級毒品海洛因之犯行。
五、綜上所述，本案公訴人所引前揭證據，並不足以證明被告確
    有施用第一級毒品犯行，此外，復查無其他積極證據，揆諸
    首開說明，被告犯罪尚屬不能證明，應為無罪之諭知。
據上論斷，應依刑事訴訟法第301 條第1 項，判決如主文。
本案經檢察官姜麗君到庭執行職務。
中    華    民    國   100    年    7     月    29    日
                  刑事第十四庭  審判長法  官  吳幸娥
                                      法  官  廖欣儀
                                      法  官  傅明華
上列正本證明與原本無異。
如不服本判決，應於判決送達後10日內敘明上訴理由，向本院提
出上訴狀 (應附繕本) ，上訴於臺灣高等法院。其未敘述上訴理
由者，應於上訴期間屆滿後20日內向本院補提理由書「切勿逕送
上級法院」。
                                      書記官  蔡一如
中    華    民    國   100    年    7     月    29    日